【裁判字號】    99,上易,2362
【裁判日期】    991203
【裁判案由】    妨害自由等
【裁判全文】
臺灣高等法院刑事判決                99年度上易字第2362號
上  訴  人
即  被  告  陳文松
上列上訴人因妨害自由等案件，不服臺灣宜蘭地方法院99年度易
字第285號，民國99年8月18日第一審判決（起訴案號：臺灣宜蘭
地方法院檢察署98年度偵字第2900號、第3096號、第3097號，於
原審準備程序中，被告就被訴犯罪事實為有罪陳述，原審告知簡
式審判程序意旨，聽取當事人意見後，經原審合議裁定改依簡式
審判程序），提起上訴，本院判決如下：
    主  文
上訴駁回。
    事  實
一、陳文松曾因傷害案件，經本院於民國92年3月21日以91年度
    交上訴字第203號判決判處有期徒刑10月確定，於94年3月31
    日執行完畢；又因違反商標法案件，經本院於96年7月13日
    以95年度上易字第510號判決判處有期徒刑4月確定，經本院
    以96年度聲減字第4824號裁定減為有期徒刑2月，並於97年1
    月2日易科罰金執行完畢。陳文松原任職宜蘭縣壯圍鄉○○
    路○段278號「濱海度假村」擔任總經理；劉依涵（原名劉罄
    慧）則係「濱海度假村」之負責人；康瑋哲（所犯共同強制
    罪經原審判處拘役40日，緩刑2年）係頭城太玄會之負責人
    ，李文貴、陳智勇、戴琮育、李家勝、陳致銘（5人所犯共
    同強制罪，經原審各判處拘役30日，均緩刑2年）均係頭城
    太玄會之成員，專門從事八家將表演。陳文松、劉依涵二人
    因上開度假村經營權有糾紛，詎陳文松竟與多名真實姓名年
    籍不詳之成年人共同基於妨害名譽及與康瑋哲、李文貴、陳
    智勇、戴琮育、李家勝、陳致銘等人共同基於強制等犯意聯
    絡，於民國98年3月23日上午8時許，由陳文松準備冥紙及書
    寫有「劉罄慧把錢吐出來」等字樣之白布條，並夥同康瑋哲
    、李文貴、陳智勇、戴琮育、李家勝、陳致銘等人至上開度
    假村大門前之不特定人得以共見共聞道路上，由康瑋哲、李
    文貴、陳智勇、戴琮育、李家勝、陳致銘等人在場表演八家
    將，並以撒冥紙、拉白布條及以廣播車宣傳「劉罄慧是詐騙
    集團」等使人難堪之輕蔑方式，冀圖貶低其社會評價而侮辱
    劉依涵，亦使欲進入「濱海度假村」之人須避開大門前表演
    八家將之李文貴、陳智勇、戴琮育、李家勝、陳致銘等人使
    得順利進出，其進出方式受有限制，妨害劉依涵所經營濱海
    度假村正常營業權利之行使。
二、案經劉依涵告訴及宜蘭縣政府警察局礁溪分局移請臺灣宜蘭
    地方法院檢察署檢察官偵查後提起公訴。
    理  由
一、按除被告所犯為死刑、無期徒刑、最輕本刑為3年以上有期
    徒刑之罪或高等法院管轄第一審案件者外，於刑事訴訟法第
    273條第1項程序進行中，被告先就被訴事實為有罪之陳述時
    ，審判長得告知被告簡式審判程序之旨，並聽取當事人、代
    理人、辯護人及輔佐人之意見後，裁定進行簡式審判程序。
    為刑事訴訟法第273條之1第1項所明定；而簡式審判程序，
    貴在審判程序之簡省、便捷，故調查證據程序宜由審判長便
    宜行事，以適當之方法行之即可，是簡式審判程序中關於調
    查證據之程序，亦予簡化，關於證據調查之次序、方法之預
    定、證據調查請求之限制、證據調查之方法、證人、鑑定人
    之詰問方式等，均不須強制適用一般審判程序之規定。又因
    被告對犯罪事實不爭執，可認定被告並無行使反對詰問權之
    意，因此有關傳聞證據之證據能力限制，亦無庸適用。刑事
    訴訟法乃增訂第273條之2規定：「簡式審判程序之證據調查
    ，不受第159條第1項、第161條之2、第161條之3、第163條
    之1及第164條至第170條規定之限制」。查本件被告陳文松
    所犯非死刑、無期徒刑、最輕本刑為3年以上有期徒刑之罪
    ，或高等法院管轄第一審之案件，被告於原審準備程序進行
    中，就被訴事實為有罪之陳述，經告以簡式審判程序之旨，
    並聽取檢察官、被告之意見後，經原審合議庭裁定改由受命
    法官獨任進行簡式審判程序，是本件之證據調查，依刑事訴
    訟法第273條之2規定，不受同法第159條第1項（被告以外之
    人於審判外之言詞或書面陳述，不得作為證據。）、第161
    條之2、第161條之3、第163條之1及第164條至第170條規定
    之限制。據此，本件判決引用之前揭之供述及非供述證據，
    因本案原審採行簡式審判程序，復無其他不得做為證據之法
    定事由，揆諸首揭說明，均具證據能力。
二、上揭事實，業據被告陳文松於原審坦白承認，惟被告於本院
    則翻異前供否認有前揭犯行，辯稱：濱海度假村積欠被告及
    公司員工之薪水及借款等均是事實，被告等人前往抗議是希
    望負責人出面協商，並無脅迫負責人行無義務之事且無公然
    侮辱，冥紙並非被告所撒出、布條也不是被告所寫，被告並
    無公然侮辱負責人，被告抗議與八家將表演之處，距離濱海
    度假村約200公尺，不影響濱海度假村之營運，故被告之行
    為並不構成強制罪，被告當時有與其他廠商協調，是在最沒
    有人的時候抗議，被告之抗議只是做為溝通橋樑而已云云；
    惟上揭事實，業據被告於原審準備程序中及審理時均坦承不
    諱，核與原審同案被告康瑋哲、李文貴、陳智勇、戴琮育、
    李家勝、陳致銘於原審、證人即告訴人劉依涵於警詢及偵查
    中、證人游加再、游淯元、林玉鳳於警詢、證人胡健森於偵
    查時所為之證述均相符合，並有現場照片16張附卷可稽，且
    經臺灣宜蘭地方法院檢察署檢察官勘驗向TVBS無線衛星電視
    台函調取得之當天新聞畫面光碟，可見現場即濱海度假村門
    口確實有八家將在門口表演，並有撒冥紙及拉白布條抗議，
    且被告以發起人身分接受電視台記者訪問等情形；有臺灣宜
    蘭地方法院檢察署99年5月31日勘驗筆錄及上開新聞畫面光
    碟1片在卷可考，足以佐證被告之自白與事實相符，堪以採
    信，被告上訴後否認犯罪，無非係卸責之詞，不足採信。綜
    上，本件事證明確，被告之犯行，洵堪認定。
三、論罪科刑：按冥紙依臺灣民間習俗，乃為亡者使用之物品，
    帶有不幸之寓意，被告陳文松與多名真實姓名年籍不詳之成
    年人至告訴人劉依涵所經營之「濱海度假村」撒冥紙、拉白
    布條及以廣播車廣播等舉動，自會使第三人見聞後認告訴人
    帶有不幸晦氣，足以貶抑告訴人之人格聲譽、貶低其社會評
    價，顯然侮辱之意，且使欲進入「濱海度假村」之人須避開
    大門前表演八家將，使進出之人無法順利進出，進出方式受
    到限制，妨害濱海度假村營業權利之行使。核被告所為，係
    犯刑法第309條第1項之公然侮辱罪嫌及同法304條第1項之強
    制罪嫌，又被告與多名真實姓名年籍不詳成年人就公然侮辱
    犯行間，被告與原審同案被告康瑋哲、李文貴、陳智勇、戴
    琮育、李家勝、陳致銘等人就強制犯行間，均有犯意聯絡及
    行為分擔，應論以共同正犯。被告所犯上開二罪間，犯意各
    別，行為互異，應予以分論併罰，另查被告有如事實欄所載
    之犯罪科刑執行情形，有被告前案紀錄表在卷可參，被告於
    前案執行完畢後5年內故意再犯本件有期徒刑以上之強制罪
    （僅有強制罪部分），為累犯，應依刑法第47條第1項之規
    定加重其刑。
四、原審以被告陳文松犯行明確，適用刑法第28條、第304條第1
    項、第309條第1項、第47條第1項、第41條第1項前段、第51
    條第6款，刑法施行法第1條之1第1項、第2項前段之規定，
    並審酌被告因與告訴人劉依涵間之債務等糾紛，不思以理性
    溝通或合法途徑解決，竟糾眾至告訴人所經營之「濱海度假
    村」大門前以懸掛書寫有貶低劉依涵社會評價內容之白布條
    、撒冥紙及以廣播車宣傳劉依涵是詐騙集團等之方式，侮辱
    劉依涵，並邀集以原審同案被告康瑋哲、李文貴、陳智勇、
    戴琮育、陳致銘、李家勝為成員之頭城太玄會成員在該度假
    村門口從事八家將表演，妨害他人順利進出該度假村進而影
    響該度假村之正常營業，所為非是，且事後亦未取得告訴人
    之諒解，惟念及被告於原審審理時坦承犯行，已有悔意，另
    考量被告之犯罪動機、手段、前科素行、生活狀況與智識程
    度等一切情狀，認被告共同犯公然侮辱罪，處拘役30日，如
    易科罰金，以新台幣1千元折算1日；又共同犯強制罪，累犯
    ，處拘役50日，如易科罰金，以新台幣1千元折算1日，定應
    執行拘役60日，如易科罰金，以新台幣1千元折算1日等，經
    核尚屬妥適。被告否認犯罪而提起上訴，並不足採，且被告
    前因傷害案件，經本院於92年3月21日以91年度交上訴字第2
    03號判決判處應執行刑有期徒刑10月確定，並於94年3月31
    日執行完畢；又因違反商標法案件，經本院於96年7月13日
    ，以95年度上易字第510號判決判處有期徒刑4月確定，經本
    院以96年度聲減字第4824號減為有期徒刑2月，並於97年1月
    2日易科罰金執行完畢，有本院被告前案紀錄表1份在卷可稽
    ，是被告並不符合緩刑之要件，無從為被告緩刑之宣告，是
    被告以請求緩刑而提起上訴，亦無理由，應予駁回。
據上論斷，應依刑事訴訟法第368條，判決如主文。
本案經檢察官曾忠己到庭執行職務。
中    華    民    國    99    年    12    月    3     日
                  刑事第十一庭  審判長法  官  許宗和
                                      法  官  林海祥
                                      法  官  潘進柳
以上正本證明與原本無異。
不得上訴。
                                      書記官  任正人
中    華    民    國    99    年    12    月    3     日
附錄：本案論罪科刑法條全文
中華民國刑法第304條（強制罪）
以強暴、脅迫使人行無義務之事或妨害人行使權利者，處3年以
下有期徒刑、拘役或3百元以下罰金。
前項之未遂犯罰之。
中華民國刑法第309條（公然侮辱罪）
公然侮辱人者，處拘役或3百元以下罰金。
以強暴犯前項之罪者，處 1 年以下有期徒刑、拘役或 5 百元以
下罰金。

司法院資訊處製作；財團法人民間司法改革基金會備份。
